【裁判字號】    99,台上,623
【裁判日期】    990128
【裁判案由】    妨害性自主
【裁判全文】
最高法院刑事判決              九十九年度台上字第六二三號
上  訴  人  甲○○
選任辯護人  顧定軒律師
上列上訴人因妨害性自主案件，不服台灣高等法院中華民國九十
八年八月二十日第二審更審判決（九十六年度少上更(二)字第一三
號，起訴案號：台灣台北地方法院檢察署九十一年度少偵字第一
一號），提起上訴，本院判決如下：
    主  文
上訴駁回。
    理  由
按刑事訴訟法第三百七十七條規定：上訴於第三審法院，非以判
決違背法令為理由不得為之；是提起第三審上訴，應以原判決違
背法令為理由，係屬法定要件；如果上訴理由書狀並未依據卷內
訴訟資料具體指摘原判決不適用何種法則或如何適用不當，或所
指摘原判決違法情事顯與法律規定得為第三審上訴理由之違法情
形不相適合時，均應認其上訴為違背法律上之程式，予以駁回。
本件原判決撤銷第一審關於上訴人甲○○（行為時係十四歲以上
未滿十八歲之少年）部分之科刑判決，改判論處上訴人二人以上
共同對於女子以藥劑之違反其意願方法而為性交罪刑（處有期徒
刑八年），已詳敘其調查證據之結果及證據取捨並認定事實之理
由；所為論斷，均有卷存證據資料可資覆按。從形式上觀察，原
判決關於上訴人部分並無違背法令之情形。上訴人之上訴意旨略
稱：(一)原判決對於上訴人所辯：「關於所謂『Ａ１（行為時為十
四歲以上未滿十六歲之女子，姓名、年籍均詳卷）有陷於意識不
清』一節，Ａ１所述是否真實，要屬有疑」，並未說明取捨論斷
之理由，有判決不備理由之違法。又原判決先稱「Ａ１飲用二罐
啤酒後，精神即逐漸昏沉」，嗣再引用Ａ１之證言稱「（妳在○
○森林公園喝了多少酒？哪種酒？）台灣啤酒，一罐」等語，亦
有理由矛盾之違法。(二)原判決雖引林振興之證言認定「上訴人就
臨時下藥一節並未說謊」，然上訴人實施測謊過程中，確有問題
設計不當之情事；原審疏未審酌當時上訴人年紀尚輕，是否能夠
完全明白測謊問題一節，有應予調查之證據未予調查及判決不備
理由之違法。(三)原判決僅論斷證人張○○所稱：「許○○應無涉
及犯罪」之證言不可採，並未注意此一事實適可證明「許○○確
有唆使他人為自身為不實證言」，進而未能以之考量上訴人所辯
：「許○○之父許○乙誤導由其一人（指上訴人）扛罪」等語，
是否確有其事，復未說明論斷，有判決理由不備之違法。(四)本件
係少年刑事案件，原判決縱認上訴人有罪，然提及上訴人及犯罪
事實之際，未將上訴人之名字隱去而明載全名，有適用法則不當
之違法等語。
惟查：原判決依憑上訴人之部分供述，證人即被害人Ａ１之證詞
，證人胡○○、金○○（原名陳○○）、簡○○、李○○、王○
○、張○○及證人即警員吳煌文、陳博仁、林建昇之證詞，卷附
○○醫院受理強暴案件驗傷及檢驗報告書、內政部警政署刑事警
察局驗斷書、法務部調查局測謊鑑定通知書及測謊鑑定過程參考
資料等各項證據資料，於理由欄詳敘認定上訴人與許○○（民國
七十三年出生，行為時係十四歲以上未滿十八歲之少年；另經原
判決判處有期徒刑七年六月確定）二人有原判決事實欄所載趁Ａ
１不注意之際，由上訴人以不明藥錠摻入啤酒交由Ａ１飲用，致
Ａ１因藥物作用全身無力時，違反Ａ１之意願，由許○○及上訴
人先後以彼等之性器進入Ａ１之性器為性交行為犯行之理由；並
就金○○、簡○○、李○○、王○○所證述內容有未盡一致部分
，說明如何取捨之理由；對於上訴人否認犯罪所辯：其非對Ａ１
下藥，且當時其已喝醉，不知後來發生何事，是許○○之父許○
乙叫其一人扛罪等各節，以及證人張○○於原審所述：僅上訴人
與Ａ１性交，許○○未參與等詞，認均與事實不符而非可採等情
，分別予以指駁；且敘明不再傳喚Ａ１調查及本件並無對Ａ１實
施測謊、對上訴人諭知強制治療之必要等理由。經核原判決採證
認事並無違反經驗法則、論理法則、證據法則，亦無判決理由不
備、理由矛盾、不適用法則或適用法則不當之違誤。而依原判決
認定之事實，上訴人係以不明藥錠摻入啤酒交由Ａ１飲用，致Ａ
１因藥物作用全身無力時，對Ａ１為性交行為；則不論Ａ１究係
飲用一罐或二罐啤酒，均無礙於本件犯罪事實之認定，即對判決
結果並無影響。上訴意旨(一)自非上訴第三審之適法理由。又原判
決理由欄壹之三，對於法務部調查局關於上訴人之測謊鑑定通知
書，已傳喚實施測謊鑑定之林振興調查後，詳述認定該鑑定通知
書有證據能力之理由，並無調查未盡或判決理由不備之違誤。另
許○○是否唆使張○○為不實之證言，要與上訴人有無聽從許○
乙之指導而扛罪一節並無關聯，原判決未對此加以論敘，亦難認
有理由不備之違法。上訴意旨(二)、(三)無非就原審採證認事之適法
職權行使及原判決已明白論斷之事項，重為事實上之爭執，均難
認係適法之第三審上訴理由。再少年事件處理法第八十三條於八
十六年十月二十九日修正公布，自同年月三十一日施行前係規定
：「關於少年付少年法庭之審理，或少年犯罪受刑事追訴之事件
，非經少年法庭公告，不得在新聞紙、雜誌、或其他出版品刊登
記事或照片，使閱者由其所登之姓名、年齡、職業、住居所或面
貌等，足以悉知其人為該事件付審理或受追訴之人（第一項）。
違反前項規定者，得由主管機關依出版法之規定予以處分（第二
項）。」八十六年十月二十九日立法院修正過程中，以「目前資
訊發達，得使他人知悉少年之資料者，不限於新聞雜誌或其他出
版品，如電腦網路等均有可能，爰歸納將第八十三條修正增訂為
『媒體、資訊或以其他公示方式』以資周延，並作文字修正」，
而修正為：「任何人不得於媒體、資訊或以其他公示方式揭示有
關少年保護事件或少年刑事案件之記事或照片，使閱者由該項資
料足以知悉其人為該保護事件受調查、審理之少年或該刑事案件
之被告（第一項）。違反前項規定者，由主管機關依法予以處分
（第二項）。」（見立法院公報處印行之「少年事件處理法修正
案（下）」第七四一、七七九、九九三至九九四及一０二九頁）
。由該法條之修正過程可見，其立法目的係針對「於媒體、資訊
或以其他公示方式揭示」有關少年保護事件或少年刑事案件之記
事或照片所為之限制規範，並非對於法院製作裁判書之程式所為
之特別規定。法院提供有關少年保護事件或少年刑事案件之裁判
書予新聞採訪、大眾傳播機構報導，或經由刊登公報、電腦網路
查詢系統，將各該裁判書提供公眾查詢、瀏覽時，自應注意依少
年事件處理法第八十三條第一項之規定，將各該受裁判之保護事
件少年或刑事案件被告姓名或其他足資識別其身分之資訊隱去；
但法院製作各該裁判書時，並不受該項規定之限制。原判決就上
訴人身分資訊所為之相關記載，洵無適用法則不當之違法。上訴
意旨(四)及其他上訴意旨所指各節，均非依據卷內訴訟資料具體指
摘原判決有何違背法令之情形，徒憑己見，任意指摘，核與法律
規定得為第三審上訴理由之違法情形不相適合。應認上訴人之上
訴為違背法律上之程式，予以駁回。
據上論結，應依刑事訴訟法第三百九十五條前段，判決如主文。
中    華    民    國  九十九  年    一    月  二十八  日
                      最高法院刑事第七庭
                          審判長法官  林  永  茂
                                法官  蘇  振  堂
                                法官  蕭  仰  歸
                                法官  林  立  華
                                法官  蔡  彩  貞
      本件正本證明與原本無異
                                      書  記  官
中    華    民    國  九十九  年    二    月    一    日
                                                      v

司法院資訊處製作；財團法人民間司法改革基金會備份。
